【裁判字號】    99,交聲,1062
【裁判日期】    990806
【裁判案由】    違反道路交通管理處罰條例聲明異議
【裁判全文】
臺灣臺北地方法院交通事件裁定      99年度交聲字第1062號
異  議  人
即受處分人  甲○○
上列異議人即受處分人因違反道路交通管理處罰條例案件，對於
臺北市交通事件裁決所於民國九十九年五月十九日所為之處分（
原處分案號：北市裁催字第裁二二－ＡＥＹ五九五九四二號）聲
明異議，本院裁定如下：
    主     文
異議駁回。
    理     由
一、按汽車駕駛人，駕駛執照業經註銷仍駕駛小型車或機器腳踏
    車者，處新臺幣（下同）六千元以上一萬二千元以下罰鍰，
    並當場禁止其駕駛，駕駛執照應扣繳之，道路交通管理處罰
    條例第二十一條第一項第四款、第四項分別定有明文。
二、原處分意旨略以：本件異議人即受處分人甲○○於民國九十
    九年二月二十六日十五時三十五分許，騎乘車牌號碼ＤＴＭ
    －六八七號輕型機車，行經臺北市○○○路、愛國西路路口
    時，因有「駕駛執照業經註銷仍駕車」之違規事實，遂經警
    當場掣單舉發，因受處分人拒絕簽收，員警遂在舉發違反道
    路交通管理事件通知單上載明「拒簽、拒收、已告知其違規
    事實及應到案時間、地點、處所等」字樣。嗣經原處分機關
    函請舉發單位調查結果，仍認受處分人有前開違規行為，原
    處分機關乃依道路交通管理處罰條例第二十一條第一項第四
    款、第四項（裁決書漏載「第四項」）及違反道路交通管理
    事件統一裁罰基準表等規定，於九十九年五月十九日裁處受
    處分人罰鍰九千元，並扣繳駕照，此有臺北市政府警察局北
    市警交字第ＡＥＹ五九五九四二號舉發違反道路交通管理事
    件通知單、臺北市交通事件裁決所北市裁催字第裁二二－Ａ
    ＥＹ五九五九四二號裁決書各一件在卷足憑。
二、聲明異議意旨略以：伊機車駕照失效一案，事前未獲任何機
    關寄送通知，至被警方攔查才知，故實施法律程序顯有粗糙
    瑕疵，伊駕照從未有任何單位來函告知失效事由，若當初駕
    照因事故而失效，理應由發照機關依法敘明原由，並告知限
    期換照，否則受罰，如此為一合宜程序，伊皆未獲通知，而
    一直誤為駕照有效，直至九十九年二月二十六日下午，伊騎
    車洽公，於重慶南路紅綠燈，經員警攔檢，於伊不知情下遭
    吊扣駕照，執法程序應更細膩，始保障人民權益，伊之薪資
    已遭法院扣繳三分之一，每月實得薪資扣除生活所需，困苦
    至極，實無力繳納罰緩九千元，懇請准於減半裁罰或僅繳納
    三分之一，俾減輕民困云云。
三、經查：異議人雖稱其駕照失效，事前未獲任何機關寄送通知
    ，至被警方攔查始知，故實施法律程序顯有粗糙瑕疵，伊駕
    照未有任何單位來函告知失效事由云云。然本件異議人即受
    處分人甲○○，前因駕駛車牌號碼ＤＴＭ－六八七號輕型機
    車，於九十二年九月二十九日上午九時五十一分許，在臺北
    市○○○路○段與基隆路四段路口，因「機車不依規定兩段
    式左轉」之違規，經警員攔停當場掣單舉發，嗣經原處分機
    關即臺北市交通事件裁決所爰依道路交通管理處罰條例第四
    十八條第一項第二款、第六十三條第一項規定，於九十三年
    四月二十日以北市裁三字第裁二二－ＡＦＩ九００四八六號
    裁決書，裁處罰鍰一千八百元，並記違規點數一點，罰款限
    於九十三年五月二十日前繳納，上開罰鍰逾期不繳納者（一
    ）自九十三年五月二十一日起易處吊扣駕駛執照二個月，並
    限於九十三年六月四日前繳送；（二）九十三年六月四日前
    未繳送駕駛執照者，自九十三年六月五日起易處吊銷，並逕
    行註銷駕駛執照；（三）駕駛執照吊（註）銷後，自九十三
    年六月五日起一年內不得重新考領駕駛執照等情，有臺北市
    政府警察局北市警交大字第ＡＦＩ九００四八六號舉發違反
    道路交通管理事件通知單、臺北市交通事件裁決所北市裁三
    字第裁二二－ＡＦＩ九００四八六號裁決書各一紙在卷可稽
    。然因異議人應於九十三年五月二十日前繳納罰鍰，逾期不
    繳納，而異議人亦未依時限繳送駕駛執照，原處分機關遂依
    道路交通管理處罰條例第六十五條第一款第三款規定，自九
    十六年一月三十日依上開處分逕行註銷異議人駕駛執照。而
    該上開裁決書於九十三年十月二十日經郵務機關送達至異議
    人位於臺北市○○區○○路七段六十五巷四號四樓之住處，
    並由異議人本人親自蓋章簽收等情，此有上開裁決書、送達
    證書影本各一紙附卷可據。故上開裁決業已於九十三年十月
    二十日因對異議人之住所合法送達而發生送達之效力乙節，
    足堪認定。是異議人前開辯解，要無足採。原處分機關既已
    逕行註銷異議人駕駛執照，然異議人就其於駕駛執照遭註銷
    後，於民國九十九年二月二十六日十五時三十五分許，仍騎
    乘車牌號碼ＤＴＭ－六八七號輕型機車，行經臺北市○○○
    路、愛國西路路口，遭警攔查等情，是其確有「駕駛執照業
    經註銷仍駕車之違規行為」無誤。至異議人生活艱困、無力
    繳納罰緩等事由主張減免裁罰，並無法律上之根據，亦非可
    採。
四、綜上所述，本件異議人違規情節明確，原處分機關依道路交
    通管理處罰條例第二十一條第一項第四款、第四項及違反道
    路交通管理事件統一裁罰基準表之規定裁罰異議人罰鍰九千
    元，並扣繳駕照，核無違誤，本件異議人之異議為無理由，
    自應將其異議駁回。
五、據上論斷，應依道路交通案件處理辦法第十九條，裁定如主
    文。
中    華    民    國    99    年     8    月    6    日
                  交通法庭  法  官        吳冠霆
以上正本證明與原本無異。
如不服本裁定，應於裁定送達後5日內向本院提出抗告狀。
                            書記官        王祥鑫
中    華    民    國    99    年    8     月    6     日

司法院資訊處製作；財團法人民間司法改革基金會備份。
